最高法院刑事判決　　　　　　　一○○年度台非字第三三五號
上　訴　人　最高法院檢察署檢察總長
被　　　告　莊銘威
上列上訴人因被告違反毒品危害防制條例案件，對於台灣桃園地
方法院中華民國九十九年十一月二十六日第一審確定刑事簡易判
決（九十九年度壢簡字第二二五二號，起訴案號：台灣桃園地方
法院檢察署九十九年度毒偵字第四三七一號），認為部分違背法
令，提起非常上訴，本院判決如下：
    主  文
原判決關於諭知累犯暨量刑部分均撤銷。
莊銘威所犯施用第二級毒品罪，處有期徒刑貳月，如易科罰金，
以新台幣壹仟元折算壹日。
    理  由
非常上訴理由稱：「按判決不適用法則或適用不當者，為違背法
令，刑事訴訟法第378 條定有明文。又少年受刑之執行完畢或赦
免3年後，視為未曾受各該宣告，少年事件處理法第83條之1 第1
項規定甚明。從而，少年受有期徒刑之執行完畢，或受有期徒刑
一部之執行而赦免，3 年後再犯有期徒刑以上之罪者，應視為前
未曾受各該刑之宣告，即無累犯加重其刑之適用，此亦有最高法
院94年度台非字第197 號判決可資參考。查本件原判決以被告莊
銘威前於90年間，因強盜、搶奪、竊盜等案件，經臺灣桃園地方
法院以90年度少訴字第27號判決分別判處有期徒刑2年8 月、1年
、6月，定應執行有期徒刑3年10月確定，並於95年3 月20日縮刑
期滿執行完畢，復於99年5月12日下午2時許，在桃園縣楊梅市○
○路○段附近某建築工地處，施用第2級毒品甲基安非他命1 次，
為警於當日晚間11時40分許在新竹縣湖口鄉○○路攔檢盤查而查
獲，因論莊銘威施用第二級毒品罪累犯罪刑，固非無見。惟查莊
銘威係於75年3月2日生，於上開強盜等案件犯罪時（90年間）係
14歲以上未滿18歲之少年，其於95年3月20日執行完畢迄98年3月
19日即已屆滿3 年。原審於99年11月26日判決時，即應視為未曾
受各該刑之宣告，則其所犯本件施用第二級毒品罪，應無刑法第
47條第1 項累犯之適用。乃原判決竟仍依累犯予以論科，顯有適
用法則不當之違背法令。案經確定，且於被告不利，爰依刑事訴
訟法第441條、第443條提起非常上訴，以資糾正。」等語。
本院按：判決不適用法則或適用不當者，為違背法令，刑事訴訟
法第三百七十八條定有明文；又累犯之成立，依修正前刑法第四
十七條規定，以受有期徒刑之執行完畢，或受無期徒刑或有期徒
刑一部之執行而赦免後，五年以內再犯有期徒刑以上之罪為要件
。再少年受少年事件處理法第二十九條第一項之轉介處分執行完
畢二年後，或受保護管束或刑之執行完畢或赦免三年後，或受不
付審理或不付保護處分之裁定確定後，視為未曾受各該宣告，同
法第八十三條之一第一項定有明文。因此，少年如受有期徒刑之
執行完畢，或受有期徒刑一部之執行而赦免，三年後再犯有期徒
刑以上之罪者，因視為前未曾受各該刑之宣告，即無累犯加重其
刑之適用。被告莊銘威係民國七十五年三月二日生，前於九十年
間犯強盜、搶奪及竊盜等罪案件時，為十四歲以上未滿十八歲之
少年，該案經台灣桃園地方法院於九十一年三月八日以九十年度
少訴字第二七號刑事判決分別判處有期徒刑二年八月、一年、六
月，並定應執行之刑有期徒刑三年十月確定，執行至九十五年三
月二十日因縮短刑期期滿而執行完畢。有被告之年籍資料、台灣
高等法院被告前案紀錄表及台灣桃園地方法院檢察署一○○年度
執字第九九二號、一○○年度執緝字第六六八號各該案卷可稽，
且為原確定判決認定之事實。準此，被告於九十九年五月十二日
十四時許再犯本件施用第二級毒品罪時，距其前案有期徒刑三年
十月之執行完畢日期，已逾三年，依少年事件處理法第八十三條
之一第一項規定，視為未曾受有期徒刑之宣告，自無累犯加重其
刑之適用。原判決仍以其於前案執行完畢五年以內再犯本件之罪
，而以累犯論處，自有適用法則不當之違法。案經確定，且不利
於被告，非常上訴意旨執以指摘，洵有理由，應由本院將原判決
關於諭知累犯暨量刑部分均撤銷，另判處如主文第二項所示之刑
，併依法諭知易科罰金之折算標準，以資救濟。
據上論結，應依刑事訴訟法第四百四十七條第一項第一款，毒品
危害防制條例第十條第二項，刑法第十一條前段、第四十一條第
一項前段，判決如主文。
中    華    民    國  一○○  年    十    月  二十六  日
                      最高法院刑事第四庭
                          審判長法官  洪  文  章  
                                法官  王  居  財  
                                法官  郭  毓  洲  
                                法官  韓  金  秀  
                                法官  沈  揚  仁  
本件正本證明與原本無異
                                      書  記  官  
中    華    民    國  一○○  年    十    月  二十八  日
                                                      Q